【裁判字號】    99,訴,281
【裁判日期】    991210
【裁判案由】    債務人異議之訴
【裁判全文】
臺灣花蓮地方法院民事判決               99年度訴字第281號
原      告  林同助
被      告  林安子
訴訟代理人  李文平律師
            張照堂律師
上列當事人間請求債務人異議之訴事件，本院判決如下：
    主      文
原告之訴駁回。
訴訟費用由原告負擔。
    事實及理由
一、原告起訴主張：原告與胞妹繼承母親林金春所有坐落於花蓮
    縣富里鄉○○段769-1地號土地上之RC 磚造建築物，並未佔
    用到被告土地，因被告未申請鑑界查明土地所有權狀態，即
    訴請原告拆屋還地，經鈞院98年度玉簡他調字第11號作成調
    解筆錄後，刻由被告持以聲請強制執行。按被告所憑執行之
    調解筆錄內容實有錯誤，其訴請原告拆屋還地之債權並不存
    在，爰依強制執行法第14條規定提起本訴，聲明鈞院99年度
    執忠字第3093號拆屋交地執行事件之執行程序應予撤銷。
二、按「執行名義成立後，如有消滅或妨礙債權人請求之事由發
    生，債務人得於強制執行程序終結前，向執行法院對債權人
    提起異議之訴。如以裁判為執行名義時，其為異議原因之事
    實發生在前訴訟言詞辯論終結後者，亦得主張之。」、「執
    行名義無確定判決同一之效力者，於執行名義成立前，如有
    債權不成立或消滅或妨礙債權人請求之事由發生，債務人亦
    得於強制執行程序終結前提起異議之訴。」，強制執行法第
    14條第1項、第2項定有明文。經查，本件被告據以聲請對原
    告強制執行拆屋交地之執行名義，為本院業經確定之98年度
    玉簡他調字第11號調解筆錄，經核該調解筆錄與確定判決有
    同一效力，此觀民事訴訟法第416條第1項、第380條第1項規
    定可明。原告如欲提出債務人異議之訴，自應以原告所主張
    有消滅或妨礙被告請求之事實係於調解筆錄成立後所發生者
    為限。惟觀諸原告所訴之事實，其主張建物並未佔用到被告
    土地，本院98年度玉簡他調第11號調解筆錄內容實有錯誤，
    係在執行名義成立前即已存在事實，與上開法律規定，應於
    執行名義成立後，有消滅或妨礙債權人請求之事由發生之要
    件不符。從而，原告就其個人執行部分提起債務人異議之訴
    ，顯不符債務人異議之訴要件。又被告於前開執行事件另聲
    請對債務人陳連保、林金榮、林田榮拆屋交地，原告就其他
    債務人執行程序部分，非屬適格之當事人，其併請求撤銷前
    開執行事件全部執行程序，在法律上亦顯無理由。本院爰不
    經言詞辯論，逕以判決駁回原告之訴。
三、至於被告聲請對原告拆屋交地所執之本院98年度玉簡他調字
    第11號調解筆錄，觀其內容為：「相對人林同助應於民國99
    年2月底前將坐落花蓮縣富里鄉○○段437地號土地上如附圖
    B 部分之建物及水泥地拆除，並將土地返還聲請人（林安子
    ）」，即原告所應拆除為占用花蓮縣富里鄉○○段437 地號
    土地上之建物，並歸還該占用之土地，倘原告所述為真實，
    其之建物未占用被告之土地，則該未占用部分之執行程序自
    然無從進行；易言之，原告之建物如事實上確未占用被告之
    土地，被告本無從要求原告拆屋還地，其所為強制執行之請
    求於法即有未合，執行法院應依職權駁回之，故本案宜由執
    行法院囑託地政人員進行測量確定執行之範圍為要，併此敘
    明。
四、據上論結，原告之訴為無理由，依民事訴訟法第249條第2項
    、第78條，判決如主文。
中    華    民    國    99    年    12    月    10    日
                        臺灣花蓮地方法院民事庭
                                法  官  劉雪惠
以上正本係照原本作成。
如不服本判決，應於送達後20日內，向本院提出上訴狀並表明上
訴理由，如於本判決宣示後送達前提起上訴者，應於判決送達後
20日內補提上訴理由書(須附繕本)。
如委任律師提起上訴者，應一併繳納上訴審裁判費。
中    華    民    國    99    年    12    月    10    日
                                書記官  陳蓮茹

司法院資訊處製作；財團法人民間司法改革基金會備份。
